【裁判字號】    97,家抗,2
【裁判日期】    970331
【裁判案由】    聲明繼承
【裁判全文】
臺灣屏東地方法院民事裁定               97年度家抗字第2號
抗  告  人  丙○○
                    4號
代  理  人  甲○○
上列抗告人因聲明繼承事件，對於本院民國96年12月7 日96年度
聲繼字第38號裁定聲明不服提起抗告，本院管轄第二審法院裁定
如下：
    主  文
原裁定廢棄。
被繼承人乙○○在台灣地區之遺產，抗告人聲明繼承應予准許。
聲請程序費用新台幣壹仟元及抗告程序費用新台幣壹仟元由抗告
人負擔。
    理  由
一、抗告意旨略以：被繼承人乙○○（男，民國8 年11月20日出
    生，身分證統一編號：Ｚ000000000號），原設籍居住在屏東
    縣內埔鄉○○村○○路12巷19號，於93年11月27日死亡，在
    臺並無得為繼承之親屬，而抗告人丙○○為被繼承人之胞妹
    依法對於被繼承人乙○○之遺產有繼承權，爰依法聲明繼承
    ，惟因未能即時補足相關親屬關係之證明文件，而經原審裁
    定駁回。然被繼承人曾回大陸探親，且在廣東省沙頭鎮購買
    房產，並有被繼承人與其外甥陪同遊玩照片，又被繼承人與
    其外甥嚴宗輝、姪兒黎漢源之往來書信中，亦曾提及抗告人
    ，均可證明抗告人為被繼承人之大陸親屬，故原裁定駁回聲
    明繼承為應屬違誤，應予廢棄，而聲明：原裁定廢棄，並准
    由抗告人聲明繼承。
二、按抗告法院認抗告為有理由者，應廢棄原裁定，自為裁定，
    必要時得命原法院或審判長更為裁定，非訟事件法第46條準
    用民事訴訟法第436 條之1 第3 項準用第492 條第2 項定有
    明文。
三、次按大陸地區人民繼承臺灣地區人民之遺產，應於繼承開始
    起3 年內以書面向被繼承人住所地之法院為繼承之表示，逾
    期視為拋棄其繼承權，臺灣地區與大陸地區人民關係條例第
    66條第1 項定有明文。抗告人丙○○主張其為被繼承人乙○
    ○在大陸地區之胞妹，為被繼承人乙○○之合法繼承人，業
    據提出親屬系統表、大陸地區廣西壯族自治區梧州市公證處
    （2007）桂梧證字第2933號親屬關係公證書、財團法人海峽
    交流基金會（97）南核字第002755號證明、大陸地區廣西壯
    族自治區梧州市公證處（2007）桂梧證字第2934號委託書公
    證書、財團法人海峽交流基金會（97）南核字第002761 號
    證明、大陸地區廣西壯族自治區梧州市公證處（2007）桂梧
    證字第2935號居民身分證公證書、財團法人海峽交流基金會
    （97）南核字第002758號證明、大陸地區廣西壯族自治區梧
    州市公證處（2007）桂梧證字第2936號居民戶口簿公證書、
    財團法人海峽交流基金會（97）南核字第002948號證明、照
    片影本、書信影本、族譜影本等件為證，而查：(一)核對抗告
    人提出之親屬關係公證書之記載被繼承人之父母為黎植崑、
    梁八（即梁氏），與被繼承人之遷出戶籍登記申請書、戶籍
    謄本所填寫之父母姓名相符，有該公證書、遷出戶籍登記申
    請書、戶籍謄本在卷可稽（見本院原審卷第4 、21-22 頁）
    ；(二)經本院依職權向內政部入出國及移民署，函查被繼承人
    之入出境資料及申請至大陸探親之相關文件等資料，其中被
    繼承人生前登載之大陸探親出入境申請書、登記表上均記載
    被繼承人之大陸親友為兄黎文藻、妹丙○○，有內政部入出
    國及移民署97 年3月3 日移署資處娟字第09711222920 號函
    所附中華民國台灣地區（大陸探親出入）境申請書、台閩地
    區人民出境後轉往大陸探親登記表影本附院卷可稽，而此亦
    核與抗告人於本院審理中提出之被繼承人書寄予其外甥黎宗
    輝書信內文中，係稱呼抗告人為「妹」，並表達希望黎宗輝
    能妥善照顧抗告人等語互核相符，是抗告人主張其為被繼承
    人之妹一節應堪採信，原審裁定以抗告人等未提出符合繼承
    人身分之證明文件，不足以證明抗告人為被繼承人之妹為由
    ，駁回抗告人之聲請，融有未洽，抗告意旨指謫原裁定不當
    ，求予廢棄，為有理由，應由本院將原裁定廢棄，並准許抗
    告人之聲請，並改判如主文第1 、2 項所示。
四、據上論結，本件抗告為有理由，依非訟事件法第46條、第21
    條第1 項前段、第23條、第24條第1 項，民事訴訟法第492
    條、第78條，裁定如主文。
中    華    民    國    97    年    3     月    31    日
                  家事庭審判長法  官  廖文忠
                              法  官  劉敏芳
                              法  官  林雅莉
上開正本係照原本作成，證明與原本無異。
如不服本裁定，應以裁定適用法規顯有錯誤為抗告理由時，始得
於收受送達後10日內向本院提起抗告狀，（須按他造當事人人數
提出繕本），並須經本院以原裁定所涉及之法律見解具有原則上
之重要性為限而為許可者，方得抗告臺灣高等法院高雄分院。（
非訟事件法第45條）
中    華    民    國    97    年    4     月    3     日
                              書記官  胡世瑩


司法院資訊處製作；財團法人民間司法改革基金會備份。
